臺灣臺中地方法院民事判決　九十四年度小上字第一八號
　　上　訴　人　丙○○
　　訴訟代理人　丁○○
　　被上訴人　　人山大庭園公寓大廈管理委員會
　　法定代理人　乙○○
　　訴訟代理人　甲○○
右當事人間請求給付管理費事件，上訴人對於中華民國九十三年十二月二十二日本院
臺中簡易庭九十三年度中小字第三四七九號第一審小額民事判決，提起上訴，本院判
決如下：
    主    文
原判決除確定部分外廢棄。
右開廢棄部分，被上訴人於第一審之訴駁回。
第一審（除確定部分外）訴訟費用新台幣捌佰元及第二審訴訟費用新台幣壹仟伍佰元
，均由被上訴人負擔。
    事實及理由
一、小額程序之第二審判決，經兩造同意者，得不經言詞辯論為之，民事訴訟法第四
    百三十六條之二十九第一款訂有明文。本件兩造既於民國九十四年三月十五日準
    備程序期日當庭同意不經言詞辯論逕為判決，爰依上述法條之規定，不經言詞辯
    論逕為判決，合先敘明。
二、被上訴人（即原告）主張：上訴人（即被告）所有門牌號台中市○○區○○路二
    段二四三號房屋，係屬被上訴人管理之公寓大廈住戶，依該大廈住戶規約約定，
    每戶應繳每月六百元之管理費，自民國九十三年四月起以住戶問卷回收，調整為
    每戶應繳每月八百元之管理費，上訴人欠繳九十二年十二月之車位清潔費二百元
    ，九十三年一月至三月之管理費每月六百元及九十三年一月至二月每月清潔費二
    百元計二千二百元，以及九十三年四月至八月每月八百元之管理費計四千元，以
    上合計共六千四百元。經被上訴人催討無效，為此依公寓大廈管理條例第二十一
    條之規定，求為判決上訴人應給付被上訴人前開積欠之費用及自支付命令送達上
    訴人翌日起至清償日止，按年息百分之五計算之利息。原審認為區分所有權人會
    議僅決議收取每月六百元之管理費，被上訴人請求九十三年一月至八月之管理費
    計四千八百元（600x8=4800元），以及自支付命令送達上訴人翌日即九十三年九
    月十八日起至清償日止按年息百分之五計算之利息，為有理由，逾上開金額部分
    為無理由，因而為被上訴人一部勝訴、一部敗訴之判決，並依職權就被上訴人勝
    訴部分宣告假執行。被上訴人於本院為駁回上訴之聲明（對於原審為其敗訴判決
    部分，未據聲明上訴）。
三、上訴人則以：乙○○並不具有被上訴人管理委員會法定代理人之資格，其以被上
    訴人管理委員會名義提起本件訴訟，因法定代理權有所欠缺，所提起之訴訟即不
    合法等語置辯。並聲明求為判決如主文第一、二項所示。
四、乙○○是否為被上訴人之法定代理人而有權以被上訴人名義提起本件訴訟：
  (一)按關於公寓大廈住戶區分所有權人決議之效力如何，公寓大廈管理條例並無明文
    規定，公寓大廈住戶之性質雖屬非法人團體，然由其性質觀之，已與社團法人相
    當接近，故關於其意思決定機關所為決議之效果，自應類推適用民法第五十六條
    關於社團總會決議效力之規定（最高法院九十三年度台上字第二三四七號判決意
    旨參照）。而依民法第五十六條規定：「總會之召集程序或決議方法，違反法令
    或章程時，社員得於決議後三個月內請求法院撤銷其決議。但出席社員，對召集
    程序或決議方法，未當場表示異議者，不在此限。總會決議之內容違反法令或章
    程者，無效。」，是公寓大廈區分所有權人會議之決議，其召集程序或決議方法
    如有違反法令或規約時，自得訴請法院撤銷其決議；倘屬決議之內容違反法令或
    規約時，則為無效。
  (二)經查：乙○○雖於人山大庭園公寓大廈九十二年度第一次住戶大會，經選任為主
    任管理委員（原審卷第四四頁參照），惟依人山大庭園公寓大廈住戶規約第五條
    規定：為處理區分所有關係所生事務，本大樓由（規約誤載為有）區分所有權人
    互選管理委員組成管理委員會，管理委員會組成如下：…主任委員及財務委員，
    由區分所有權人任之等語，有兩造各自提出彼此互不爭執之上開住戶規約附於原
    審卷可稽（原審卷第四六至五四頁、第七一至八二頁參照），又上訴人抗辯乙○
    ○並非人山大庭園公寓大廈之區分所有權人等情，亦為被上訴人所不爭執，堪認
    屬實，是乙○○既非人山大庭園公寓大廈之區分所有權人，依據上開住戶規約第
    五條之規定，自不得擔任人山大庭園公寓大廈之主任管理委員，乃人山大庭園公
    寓大廈九十二年度第一次住戶大會竟選任乙○○為主任管理委員，其決議之內容
    違反住戶規約之規定，依據上述說明，該選任乙○○為主任管理委員之決議即屬
    無效，乙○○並不因此而取得人山大庭園公寓大廈主任管理委員之資格，是乙○
    ○以人山大庭園公寓大廈管理委員會之負責人而提起本件訴訟，其訴訟之合法要
    件（未經法定代理人合法代理）即有欠缺。原審誤為人山大庭園公寓大廈九十二
    年度第一次住戶大會選任乙○○為主任管理委員，違反上述住戶規約之規定，為
    召集程序或決議方法違反法令、規約而屬於得撤銷之範疇，在未經法院撤銷選任
    之決議以前，乙○○仍有權以人山大庭園公寓大廈管理委員會名義得提起本件訴
    訟，因而未裁定命被上訴人補正瑕疵即逕為實體判決，容有誤會。
五、從而，被上訴人提起本件訴訟，其訴訟之合法要件（未經法定代理人合法代理）
    已有欠缺，經本院於準備程序期日（九十四年三月十五日）當庭命於二十日內補
    正而迄未補正，被上訴人提起本件訴訟為不合法，原審不及審酌被上訴人未遵期
    補正瑕疵，應裁定駁回其訴訟，誤為實體判決而命上訴人給付九十三年一月至八
    月之管理費計四千八百元及法定遲延利息，並就被上訴人勝訴部分依職權宣告假
    執行，尚有未洽。上訴意旨指摘原判決此部分不當，求予廢棄改判，為有理由，
    爰由本院將原判決此部分予以廢棄，改判如主文第二項所示（最高法院二十二年
    度抗字第二○五七號判例意旨參照）。
六、據上論結，本件上訴為有理由，依民事訴訟法第四百三十六條之三十二第二項、
    第四百五十條、第七十八條、第四百三十六條之三十二第一項、第四百三十六之
    十九第一項，判決如主文。
中　　　華　　　民　　　國　　九十四　　年　  　四　  　月　  二十二　　日
                                      臺灣臺中地方法院民事第一庭
~B審判長法官　張惠立
~B法　　　官　游文科
~B法　　　官　王永春
右為正本係照原本作成
不得上訴
中　　　華　　　民　　　國　　九十四　　年　  　四　  　月　  二十二　　日
~B法院書記官
